臺灣彰化地方法院刑事判決
111年度簡上字第109號
上  訴  人  臺灣彰化地方檢察署檢察官  
被      告  洪世宏




上列上訴人因被告違反毒品危害防制條例，不服本院民國111年6
月13日111年度簡字第1022號第一審刑事簡易判決（起訴書案號
：111年度毒偵字第193號），提起上訴，本院管轄第二審合議庭
判決如下：
    主  文
上訴駁回。
    犯罪事實及理由
一、按被告於第二審經合法傳喚，無正當之理由不到庭者，得不
    待其陳述，逕行判決；又對於簡易判決有不服而上訴者，準
    用上開規定。刑事訴訟法第371條、第455條之1第3項分別定
    有明文。本案被告洪世宏經本院合法傳喚後，無正當理由未
    到庭，此有本院送達回證、刑事報到單各1紙附卷可稽，揆
    諸上開規定，爰不待其陳述逕行判決。
二、檢察官上訴意旨略以：
  ㈠刑案資料查註紀錄表、矯正簡表、提示簡表、全國施用毒品
   案件紀錄表為刑事訴訟法第159條之4第1款所定「公務員職務
   上製作之紀錄文書」，而屬非專為本件個案製作、且具有規
   律性、準確性記載之文書，證據能力、證明力應未欠缺。偵
   卷所附之「刑案資料查註紀錄表」、「矯正簡表」、「提示
   簡表」、「全國施用毒品案件紀錄表」主要是基於供判斷後
   案是否構成累犯之目的而製作（因此都會特別註明前案徒刑
   執行完畢時間及方式；如係徒刑易服社會勞動，除記載結案
   日期外，更會額外記載完成社會勞動服務日期，足證此文件
   主要是基於供判斷後案是否構成累犯之目的而製作）。
 ㈡原審判決所引最高法院刑事大法庭110年度台上大字第5660號
   刑事裁定，依法院組織法第51條之10規定，僅對最高法院提
   案庭提交之110年度台上大字第5660號案件有拘束力，該裁定
   之基礎事實係：檢察官之起訴書未請求對被告所為犯行依累
   犯規定加重其刑；於法院審理時，檢察官亦未就被告構成累
   犯之事實以及應加重其刑之事項，有所主張並具體指出證明
   之方法，與本案檢察官於起訴書中已有主張被告應以累犯加
   重，且有敘明被告係於前案有期徒刑執行完畢後，5年以內故
   意再犯本件有期徒刑以上之罪，足認其刑罰應適力薄弱且有
   特別惡性因此有加重其刑必要，已就上情為主張並具體指出
   證明方法之情形迥然有異，自不能比附援引上述最高法院裁
   定或判決。
 ㈢而被告構成累犯事實之刑案資料查註紀錄表、矯正簡表、提示
   簡表、全國施用毒品案件紀錄表，上經附在檢察署111年度毒
   偵字第193號卷宗內，連同本案其他證據併送給原審法院，且
   原審卷內亦有臺灣高等法院被告前案紀錄表、臺灣高等法院
   在監在押全國紀錄表，原審判決也已經敘明「有臺灣高等法
   院被告前案紀錄表附卷可稽」等文字，被告構成累犯之事實
   ，業據檢察官舉證在卷。本案被告前因施用毒品案件，經原
   審以107年度簡字第980號判決判處有期徒刑4月確定，於108年
   3月4日執行完畢構成累犯如前述，其於前案執行完畢後未滿3
   年就再為本案犯罪，足認其對於刑罰的反應力薄弱，應依累
   犯規定加重其刑。 　　
 ㈣綜上所述，檢察官已就構成累犯事由有所主張，原審判決認無
    事證足認被告構成累犯，而未依累犯規定加重法定刑，尚有
    未洽，爰依法提起上訴，請求撤銷原判決，更為適當合法之
    判決等語。
三、上訴得明示僅就判決之刑、沒收或保安處分一部為之，刑事
    訴訟法第348條第3項定有明文。查檢察官於上訴狀已載明就
    「原判決未論以累犯及未據以依法加重其刑部分」提起上訴
    （見本院卷第13頁），足認檢察官已明示其上訴意旨係就原
    審之量刑部分上訴，而請求撤銷原判決，更為適當合法之判
    決，是本案上訴範圍不及於原審所認定的犯罪事實及適用法
    律部分，本院自僅就原審判決量刑部分審理，不及於其他。
四、本案據以審查量刑妥適與否之原審所認定之犯罪事實、罪名
    ：
　㈠犯罪事實：洪世宏前因施用毒品案件，經本院以107年度簡字
    第980號判處有期徒刑4月確定，而於108年3月4日易科罰金執
    行完畢。另於108年初，再因施用毒品案件，經送觀察、勒
    戒後，認有繼續施用毒品之傾向，復經令入戒治處所施以強
    制戒治，於110年5月12日停止強制戒治之執行而釋放，由臺
    灣彰化地方檢察署檢察官於110年7月5日以110年度戒毒偵字
    第45號為不起訴處分確定。詎仍未戒除毒癮，復基於施用第
    二級毒品甲基安非他命之犯意，於110年11月9日晚間10時許
    ，在其位於彰化縣○○鄉○○路0號居處房間內，以將甲基安非
    他命置於玻璃球內燒烤產生煙霧而吸食之方式，施用第二級
    毒品甲基安非他命1次。嗣為警於110年11月11日上午10時9
    分許，持臺灣彰化地方檢察署檢察官核發之鑑定許可書，通
    知至彰化縣警察局鹿港分局秀水分駐所內，採集其尿液檢體
    送驗，結果呈安非他命、甲基安非他命陽性反應。
  ㈡被告所犯罪名：係犯毒品危害防制條例第10條第2項施用第二
    級毒品罪。
五、上訴理由之判斷：
  ㈠法院於審酌被告是否適用累犯規定加重其刑時，訴訟程序上
    應先由檢察官就前階段被告構成累犯之事實，以及後階段應
    加重其刑之事項，主張並具體指出證明方法後，法院才需進
    行調查與辯論程序，而作為是否加重其刑之裁判基礎。倘檢
    察官未主張或具體指出證明方法時，可認檢察官並不認為被
    告構成累犯或有加重其刑予以延長矯正其惡性此一特別預防
    之必要，是法院不予調查，而未論以累犯或依累犯規定加重
    其刑，即難謂有應調查而不予調查之違法。又檢察官若未主
    張或具體指出證明方法，法院因而未論以累犯或依累犯規定
    加重其刑，基於累犯資料本可於刑法第57條第5款「犯罪行
    為人之品行」負面評價，則該可能構成累犯之前科、素行資
    料既已列為量刑審酌事由，依重複評價禁止精神，自無許檢
    察官事後循上訴程序，以該業經列為量刑審酌之事由應改論
    以累犯並加重其刑為由，指摘原判決未依累犯規定加重其刑
    違法或不當，最高法院110年台上字第5660號刑事判決揭明
    上旨，本院予以尊重。又被告前案紀錄表、刑案資料查註紀
    錄表係由司法、偵查機關相關人員依憑原始資料所輸入之前
    案紀錄，並非被告前案徒刑執行完畢之原始證據，而屬派生
    證據，倘當事人對於該派生證據之同一性或真實性發生爭執
    或有所懷疑時，即須提出原始證據或為其他適當之調查（例
    如勘驗、鑑定），以確保內容之同一、真實；惟當事人如已
    承認該派生證據屬實，或對之並無爭執，而法院復已對該派
    生證據依法踐行調查證據程序，即得採為判斷之依據（最高
    法院111年度台上字第3143號判決意旨參見）。為免訟累，
    實無於被告就前案紀錄表執行完畢內容無異議情況下，另要
    求檢察官提出被告前案執行完畢資料作為證明方法之必要。
  ㈡查本案檢察官於起訴書犯罪事實已載明被告前因施用毒品案
    件，經本院以107年度簡字第980號判處有期徒刑4月確定，
    而於108年3月4日易科罰金執行完畢等語，復於證據並所犯法
    條欄說明「被告前受有期徒刑之執行完畢，有被告提示簡表
    、刑案資料查註紀錄表附卷可稽，其於5年內故意再犯本件
    有期徒刑以上之罪，為累犯，請依刑法第47條第1 項之規定
    ，加重其刑」等旨，並提出被告提示簡表、刑案資料查註紀
    錄表為證，足見檢察官就被告構成累犯之事實，已為主張且
    具體指出證明方法。原審引用最高法院110年度台上大字第5
    660號裁定意旨，認檢察官未及提出足以證明被告構成累犯
    之事實及應加重其刑事項之證明方法，亦未具體指出被告於
    本案犯行有何特別惡性及對刑罰反應力薄弱之情形，而無從
    裁量本案是否因被告構成累犯而應加重其刑等語，顯對於檢
    察官就被告構成累犯事實之實質舉證責任，作出過於狹隘之
    解釋，疏未考量檢察官已具體指出被告於本案構成累犯之相
    關刑罰執行情形，並輔以前科資料表作為佐證，非僅空泛提
    出前案紀錄而未予任何說明舉證，已難謂檢察官對於被告構
    成累犯之事實未能具體指出證明方法而存有疑義。
　㈢然原判決就被告應否構成累犯之舉證責任判斷等程序事項，
    雖有尚欠周延之處，以致未能援引刑法第47條第1項之規定
    加重其刑，惟原判決既已將被告上述足以構成累犯之刑罰執
    行完畢事實，列為刑法第57條之量刑因子，而於決定被告刑
    期長短時具體予以審酌，且適度反映於原判決之量刑上，並
    非全然固守法定最低本刑而未予加重，此一量刑結論幾與本
    案適用累犯規定予以加重其刑無異。是以原判決就累犯規定
    之適用雖有瑕疵，惟與判決認定之犯罪事實及量刑結論均不
    生影響，基於無害瑕疵審查原則，即不構成撤銷原判決之理
    由。此觀最高法院110年度台上字第第5660號刑事判決所稱
    如法院認為檢察官未就構成累犯事實有所主張或具體指出證
    明方法，而未論以累犯或依累犯規定加重其刑，但仍將被告
    可能構成累犯之前科、素行資料列為量刑審酌事由，此時對
    被告所應負擔之罪責已予充分評價，依重複評價禁止之精神
    ，自無許檢察官事後循上訴程序，以該業經列為量刑審酌之
    事由應改論以累犯並加重其刑為由，指摘原判決未依累犯規
    定加重其刑違法或不當，應係前述無害瑕疵審查原則之具體
    展現，益足為證。則檢察官明示僅就原判決之刑提起一部上
    訴，並主張原判決未適用刑法第47條第1項加重其刑有所違
    誤，以致量刑失當；惟檢察官所為指摘既無從動搖原審所諭
    知之量刑結論，其上訴為無理由，應予駁回。
據上論斷，應依刑事訴訟法第455條之1第1項、第3項、第368條
、第371條、第373條，判決如主文。
本案經檢察官吳宇軒提起公訴，檢察官陳靚蓉提起上訴，檢察官
林士富到庭執行職務。
中　　華　　民　　國　　111 　年　　10　　月　　26　　日
                  刑事第三庭    審判長法官  周淡怡
                                法      官  吳芙如
                                法      官  李淑惠
以上正本證明與原本無異。
本件不得上訴。
中　　華　　民　　國　　111 　年　　10　　月　　26　　日
                                書  記  官  黃國源